【裁判字號】    89,訴,1009
【裁判日期】    900611
【裁判案由】    殺人未遂等
【裁判全文】
臺灣彰化地方法院刑事判決                        八十九年度訴字第一九號
    公  訴  人  臺灣彰化地方法院檢察署檢察官
    被      告  甲○○
    指定辯護人  本院公設辯護人  乙○○
右列被告因殺人未遂等案件，經檢察官提起公訴（八十九年度偵字第二六二六號），
本院判決如左：
    主  文
甲○○無罪。令入相當處所，施以監護，期間為年。
    理  由
一、公訴意旨略以：被告甲○○因追求丙○○之妹未果，心生怨恨，竟基於放火燒燬
    現有人所在之建築物及預備殺人之故意，於民國（下同）八十九年三月二十六日
    上午八時三十分許，攜帶鋸子，在彰化縣和美鎮○○路○段八０七巷八十一號丙
    ○○開設之「耀輝紡織廠」內閒逛，並以自備之打火機點燃工廠內地上拾獲之棉
    紗頭，再將該棉紗頭丟向布台旁。因丙○○之妻丁○及時發覺，將已點燃之棉紗
    頭捻熄，始未燒燬廠房。經丙○○報警處理後，並扣得鋸子一把、打火機一個及
    棉絮一團，因認被告涉犯刑法第一百七十三條第三項、第一項放火未遂；第二百
    七十一條第二項、第一項殺人未遂及同條第三項預備殺人罪嫌。
二、公訴人認被告犯前開之罪，係以訊據被告固供承於右開時、地攜帶鋸子、打火機
    放火燒建築物之事實，惟否認有預備殺人之犯意，辯稱，攜帶鋸子係為保護自己
    ，為防別人罵伊瘋子時使用云云。但查，犯罪事實業據告訴人丙○○指訴綦詳，
    核與證人丁○證述情節相合；且衡諸常情，被告既因心裡非常氣憤致欲放火，倘
    僅基於保護自己之理由，焉需攜帶鋸子。又被告所言「為預防別人罵伊瘋子時使
    用（鋸子）」，顯欲以鋸子為阻止或恫嚇他人之物，不論結果如何，足見被告有
    預備殺人之故意。此外，復有照片在卷及前開扣案物等可憑，被告所辯不足採取
    為論據。
三、訊據被告辯稱大致如前，並補述，「伊不知為何要到耀輝紡織廠」，「伊當時係
    拿棉紗頭在地上燃燒，火離機台很遠，不可能燒到機台」，「（問，為何要燒東
    西，答）因伊當時精神有問題。而伊拿鋸子是要保衛自己，但要保護什麼伊也不
    知道」「鋸子平常是鋸木頭用的，打火機是否伊所有不清楚，而伊平常有抽煙，
    打火機都是買煙時送的」，「伊有精神病約四、五年了，之前都在彰化市胡潮聰
  醫師處治療，約每星期去一次。而現在秀傳醫院治療，約一個月去一次」等語。
    辯護人亦以，依精神鑑定結果，被告行為時係屬心神喪失，應依法諭知無罪，並
    另為適當之處置，以治療被告並維護社會安全等語。經查，前開時、地被告背後
    插著一支鋸子或刀子，證人丁○只看到柄，不在意，被告就在門口點燃不要的棉
    紗頭丟向機台，如果丟遠二尺到機台就會燃燒，當時證人丁○未與被告交談，而
    被告那幾天精神上有些異常，但當時被告精神如何證人丁○未注意，業據證人丁
    ○於本院調查中陳述綦詳。並以證人丙○○所陳，被告常說自己是最大的，證
    人丙○○會應以證人丙○○也是最大的等語，足見被告行為、舉止多所怪誕，精
    神狀態殆與常人有異。益以查據吳潮聰精神科診所，果有被告之病歷資料，載記
    初診為八十二年一月十二日，並持續治療至八十九年三月二十七日，診斷病名為
    精神分裂病，醫囑須長期治療等句，有病歷影本在卷可稽。另據秀傳紀念醫院被
    告病歷載記初診為八十九年七月三十一日，亦診斷為精神分裂病，醫囑因幻聽、
    被害幻想、攻擊行為，於八十九年七月三十一日至九月十一日在該院精神科住院
    治療等句，亦有病歷影本一份在卷可憑，足徵被告所辯尚非無稽。又本院將被告
    送請前開秀傳醫院鑑定結果，認被告約於十多年前，染上毒癮，吸食安非他命，
    並開始出現被害妄想、幻聽、失眠、暴力行為等精神病症狀。曾至精神科求診，
    數年間，病情漸穩，雖然不再吸食毒品，但仍偶有幻覺與妄想，工作功能亦未完
    全恢復。八十八年中開始，因服藥開始不規則，病情漸惡化，有妄想、幻聽、暴
    力攻擊行為。行為思考混亂，無法處理自身行為，並有怪異行為，認為身體與衣
    服有不潔的東西所附，拿打火機燒自己的鬍子與臉致灼傷，在家中瓦斯爐上烤衣
    服，四處點火燒東西，並經常攜帶鋸子棍棒等物謂要防身，但不明白誰要加害於
    他，精神科診斷為精神分裂。本案當時，被告仍在明顯精神病急性惡化期，如被
    告前開犯案辯詞，判斷應是在精神病思考與行為混亂時所為，至於攜帶鋸子防身
    則是由於被害妄想所致，有家屬之言與前開秀傳醫院病歷記錄中，在發病期被告
    幾乎每天都帶木棍或鋸子外出遊蕩，謂要防身可見。故判斷犯案當時，被告對於
    外在事物之知覺理會與判斷能力有明顯缺失，犯罪行為皆由妄想所控制或精神病
    性混亂行為導致，故精神狀態應為心神喪失，有鑑定報告書一份在卷供證。是綜
    上，足認被告行為當時已係心神喪失，故被告與辯護人辯論之詞可加採信，而檢
    察官對被告之行為狀況尚有誤解，按諸刑法第十九條第一項心神喪失人之行為，
    不罰；本院自應依刑事訴訟法第三百零一條第一項後段諭知被告無罪之判決。並
    據前開鑑定報告書，鑒於被告於精神病急性發作期有明顯妄想幻覺及暴力行為，
    危及他人生命財產安全；但是於精神科規則治療後，精神狀態大幅改善，幾與常
    人無異，與家人鄰里和善，雖無法工作，但可主動幫助家務，足見精神科之規則
    治療對於被告之重要性，建請令被告及其家屬應規則在精神科追蹤治療一節，認
    應依刑事訴訟法第三百零一條第二項，諭知令入相當處所，施以監護，其期間為
    三年。
據上論斷，應依刑事訴訟法第三百零一條第一項前段、第二項，判決如主文。
中      華      民      國      九十      年      六      月    十一    日
                                臺灣彰化地方法院刑事第三庭
                                  法      官    洪  榮  謙
右正本證明與原本無異。
如不服本判決，應於判決送達後十日內向本院提出上訴狀（須附繕本）。
告訴人或被害人對於判決如有不服具備理由請求檢察官上訴者，其上訴期間之計算係
以檢察官收受判決正本之日期為準。
                                  法院書記官    張  木  松
中      華      民      國      九十      年      六      月    十二    日


司法院資訊處製作；財團法人民間司法改革基金會備份。
